【裁判字號】    92,訴緝,174
【裁判日期】    921016
【裁判案由】    重傷害
【裁判全文】
臺灣高雄地方法院刑事判決                        九十二年度訴緝字第一七四號
    公  訴  人  臺灣高雄地方法院檢察署檢察官
    被      告  丁○○
    選任辯護人  柳聰賢律師
右列被告因重傷害案件，經檢察官提起公訴（七十五年度偵字第一四二一六號），本
院判決如左：
    主  文
丁○○共同使人受重傷，處有期徒刑伍年貳月。
    事  實
一、丁○○於民國七十五年七月二十四日晚上八時四十分許，與郭能安（另經本院以
    七十五年度訴字第一五四六號刑事判決判處有期徒刑七年，褫奪公權五年確定並
    執行完畢）及一名姓名年籍不詳之成年男子三人，在高雄市○○○路二八六號三
    樓之松橋餐廳內飲酒，席間因與鄰桌之乙○○發生口角爭執，丁○○等三人竟共
    同基於使人受重傷之犯意聯絡及行為分擔，共同持擊碎之酒瓶刺向乙○○，致乙○○受有右側頸部（‧五×一公分）、右上眼瞼（二‧五×‧五公分及三×
    ‧五公分）、右下眼瞼（三×‧五公分及一×‧五公分）、左面頰（二×
    ‧五公分及五×‧五公分）、右腹（三‧五×‧五公分及六‧八×‧五
    公分）之裂傷、右眼出血已失明。
二、案經乙○○訴由高雄市政府警察局新興分局報告臺灣高雄地方法院檢察署檢察官
    偵查起訴。
    理  由
一、訊據被告丁○○固不否認於右揭時地與同案被告郭能安一同飲酒之事實，惟矢口
    否認有何使告訴人乙○○受重傷之犯行，辯稱：當時我有去那裡喝酒，已喝醉，
    有無與乙○○發生口角我不清楚，我沒有動手打乙○○，是郭能安打乙○○的，
    他們在打架時，我就先離開了云云。
二、然查：
  (一)辯護意旨雖謂：告訴人乙○○於警訊及本院審理中之指訴、證人丙○○於警訊及
    偵查之證述、告訴人乙○○之基福眼科醫院診斷證明書及阮綜合醫院驗傷診斷書
    ，均無證據能力云云（參見本院九十二年度訴緝字第一七四號卷《下稱本院第二
    卷》第一三二—一三四頁‧刑事辯護意旨狀）。惟查，告訴人乙○○於警訊中之
    指訴，係屬被告以外之人在司法警察調查中所為之陳述，而告訴人乙○○已死亡
    ，有司法院戶役政電子閘門乙○○個人基本資料查詢結果單一紙在卷可憑（參見
    本院第二卷第六一頁），且經本院證明具有可信之特別狀況（詳如後述），又為
    證明被告丁○○犯罪事實之存否所必要，依刑事訴訟法第一百五十九條之三第一
    款規定，自得為證據，具有證據能力；告訴人乙○○於本院審理中之指訴，係屬
    其於審判中所為被害經過之陳述，雖因形式上非立於證人之地位而未具結，但既
    係其陳述親身體驗之被害經過，並非傳聞證據，縱令其未能依法受交互詰問，仍
    符合直接審理及言詞審理之原則，自得為證據，具有證據能力。又證人丙○○於
    偵查中所為之證述，雖屬被告以外之人於偵查中向檢察官所為之陳述，惟於本件
    既無顯無不可信之情況，依刑事訴訟法第一百五十九條之一第二項規定，自得為
    證據，具有證據能力。再告訴人乙○○之基福眼科醫院診斷證明書及阮綜合醫院
    驗傷診斷書影本各一紙，既係告訴人乙○○因受傷就醫接受診療，而該二醫院之
    醫師又係從事業務之人，於例行性之醫療業務診療過程中對告訴人乙○○所為之
    醫療行為而出具之證明文書，於本件又無顯無不可信之情況，依刑事訴訟法第一
    百五十九條之四第二款規定，自得為證據，具有證據能力。綜上說明，辯護意旨
    就上開部分所認均無證據能力云云，均有誤會而不足採。至證人丙○○於警訊中
    之證述，係屬被告以外之人在司法警察調查中所為之陳述，然無刑事訴訟法第一
    百五十九條之三各款規定情形，是本院尚無以採為證據而為本件犯罪事實之認定
    ，均核先敘明。
  (二)右揭犯罪事實，業據告訴人乙○○於警訊及本院審理中指訴：於七十五年七月二
    十四日晚上八時四十分，因為我朋友蔡嘉煌要入伍服兵役，我另一位朋友陳宗志
    歡送他入伍，到松橋餐廳喝酒，我與陳宗志到廁所小便，與丁○○等人發生糾紛
    ，後曾向丁○○等人道歉，然後我們喝酒後，回去時，丁○○等三人乃不滿，都
    有拿啤酒瓶在餐廳走廊共同刺傷我，然後對方逃逸，當時該餐廳負責人丙○○有
    在場勸架，但我已被刺傷，丙○○送我到阮綜合醫院治療後，隔日二十五日，轉
    進基福眼科醫院住院，到八月二日才出院。我遭刺傷右眼出白，經治療不癒，右
    眼已失明，及刺傷右側頭部裂傷，左面頰部裂傷，右腹部裂傷。丙○○認識該三
    人之中的郭能安等語綦詳（參見警卷第二—三頁正面、反面、本院七十五年度訴
    字第一五四六號卷《下稱本院第一卷》第三十頁），核與松橋餐廳負責人即證人
    丙○○於偵查中結證稱：七十五年七月二十四日晚上，我看到有客人在松橋安廳
打架，從廚房出來，看到有二、三人拿打破的酒瓶打乙○○的臉部，我上前勸他
    們不要打架，我認識郭能安等語大致相符（參見偵卷第十頁正面、反面）。而告
    訴人乙○○確受有右側頸部（‧五×一公分）、右上眼瞼（二‧五×‧五公
    分及三×‧五公分）、右下眼瞼（三×‧五公分及一×‧五公分）、左面
    頰（二×‧五公分及五×‧五公分）、右腹（三‧五×‧五公分及六‧八
    ×‧五公分）之裂傷、且右眼球因傷重經醫生手術取出而失明，另裝以假眼一
    情，亦有上開基福眼科醫院診斷證明書及阮綜合醫院驗傷診斷書影本各一紙附卷
    可稽（參見警卷第六—七頁），並前經本院當庭勘驗屬實（參見本院第一卷第二
    九頁反面‧七十五年十二月一日審判筆錄）。而衡以告訴人乙○○、證人丙○○
    與被告丁○○間宿無怨隙，自無須甘冒誣告及偽證罪責，杜撰事實設詞構陷被告
    丁○○之理，且告訴人乙○○、證人丙○○前開所述又核與上開基福眼科醫院診
    斷證明書及阮綜合醫院驗傷診斷書所顯示告訴人乙○○之傷害狀況相符一致，自
    堪認告訴人乙○○、證人丙○○前開所述應屬可採。是告訴人乙○○確係遭被告
    丁○○、同案被告郭能安及另一名姓名年籍不詳之成年男子共同持擊碎之酒瓶所
    刺傷一情，當可認定。雖辯護意旨另謂：乙○○認為丁○○有持酒瓶刺傷其臉部
    係根據丙○○事後查證，係來自於丙○○之傳聞；另丙○○於警訊及偵查中所述
    前後矛盾不合，均不可採信云云。惟觀以被告丁○○自承於案發時地與同案被告
    郭能安一同飲酒一節，已如前述，即與告訴人乙○○及證人丙○○前開所述係被
    告丁○○等三人在案發時地飲酒一情相吻，且查以證人丙○○於警訊及偵查中所
    述，亦僅係敘述其目睹案發過程詳細與否，雖其尚未能目睹全程案發經過，但確
    已目睹告訴人乙○○已遭該三人共同刺傷後之後續經過，並事後查證被告丁○○
    確係當場共犯者之一，難謂其於警訊及偵查中所述有何矛盾不一情節，是以辯護
    意旨此部分所認，亦難憑採。
  (三)再者以擊碎之酒瓶，用以刺人之臉部，極易損傷人體之眼部等重要器官，致喪失
    機能，此應為被告丁○○所明知，然被告丁○○卻仍以擊碎之酒瓶，猛刺告訴人
    乙○○之臉部致其右眼失明，顯有重傷害之故意甚為明確。又被告丁○○等三人
    ，雖有劃刺到告訴人乙○○右腹部，但傷口非深，僅屬裂傷，有上開阮綜合醫院
    驗傷診斷書影本一紙在卷可參，應係雙方拉扯時所劃傷，尚難以此認定被告丁○○等三人有殺人之犯意，附予敘明。
  (四)綜上所述，足認被告丁○○前開所辯，應屬事後空言避就推諉卸責之詞，殊無可
    採。從而，本件事證已臻明確，被告丁○○之犯行洵堪認定，應予依法論科。
三、查被告丁○○基於重傷害之犯意，使人眼睛喪失機能，受有重傷害。核被告丁○○所為，係犯刑法第二百七十八條第一項之重傷害罪。被告丁○○、同案被告郭
    能安及另一名姓名年籍不詳成年男子三人間就上開重傷害犯行，均具有犯意聯絡
    及行為分擔，均為共同正犯。爰審酌被告丁○○犯後猶飾詞圖卸，並無悔意，惟
    告訴人乙○○至今已死亡等一切情狀，量處如主文所示之刑，以資懲儆。
據上論斷，應依刑事訴訟法第二百九十九條第一項前段，刑法第二十八條、第二百七
十八條第一項，判決如主文。
本案經檢察官甲○○到庭執行職務。
中      華      民      國    九十二    年      十      月     十六     日
                                臺灣高雄地方法院刑事第五庭
                                  審判長法  官  吳  永  宋
                                        法  官  洪  能  超
    法  官  林  家  賢
右正本證明與原本無異。
如不服本判決，應於判決送達後十日內，向本院提出上訴狀。
                                        書記官  許  雅  惠
中      華      民      國    九十二    年      十      月     十六     日
附錄本判決論罪科刑法條：
刑法第二百七十八條第一項：
使人受重傷者，處五年以上十二年以下有期徒刑。


司法院資訊處製作；財團法人民間司法改革基金會備份。
